最高法院刑事判決　　　　　　　　　　　　　　　九十一年度台上字第五七五八號
　　上　訴　人　甲○○
　　選任辯護人　施吉安律師
右上訴人因業務過失致人於死案件，不服台灣高等法院高雄分院中華民國八十九年四
月二十六日第二審判決（八十八年度交上訴字第六四號，起訴案號：台灣高雄地方法
院檢察署八十七年度偵字第二五八七七號），提起上訴，本院判決如左：
    主  文
原判決撤銷，發回台灣高等法院高雄分院。
    理  由
本件原判決撤銷第一審之科刑判決，改判仍論上訴人甲○○以從事業務之人，因業務
上之過失致人於死罪，判處有期徒刑貳年，固非無見。惟查：（一）審理事實之法院
，對於與被告被訴之犯罪事實有關之證據，應詳予調查，以期發現真實，故證據雖已
調查，而事實仍欠明暸，尚有其他客觀上為認定事實、適用法律基礎之證據並未調查
，仍難遽為被告有利或不利之認定；如有應調查之證據未予調查，率行判決，其判決
當然為違背法令。原判決依證人沈季燕及趙致鈞之證言而為事實之認定，惟查證人沈
季燕於偵查中證稱：「車禍點是轉彎要上坡處發生，就我視線內見拼裝車較早右轉上
坡，機車是直接右轉上坡，我看到拼裝車的右前輪擦到死者左肩膀……我看到拼裝車
右前輪胎碰到死者……機車車速較好轉彎，所以轉彎後機車在前」等語（詳民國八十
七年度相字第一七五七號卷第三十五頁反面至三十六頁反面），如所證稱各節非虛，
上訴人之拼裝車既較早右轉上坡，其在轉彎時應係行駛於死者機車之前，而死者之機
車係因較易轉彎以致轉彎後機車在前，則死者之機車是否有自右後超越拼裝車之情形
？如係死者自右後方超車，何車應保持安全間距？因依道路交通安全規則第一百零一
條第一款規定：車輛行經彎道、陡坡、交岔路口不得超車，而原判決認定之肇事地點
為高雄縣大社鄉○○路與翠屏路無號誌交岔路口，上訴人與死者行駛之方向又係彎道
，且為上坡路段，則死者騎乘之機車有無違規超車之情形？凡此因與雙方肇事責任之
認定，至有關聯，原審未予詳查究明，自有未合。又依證人沈季燕所述其行車之位置
在肇事地點之右側方向（詳警卷所附道路交通事故調查報告表、第一審卷第六十八頁
反面所附之現場勘驗照片），依常理，以其所在方向所能查見車禍發生之情形，應係
拼裝車及死者機車之右方狀況，而死者機車既行駛於拼裝車右側，拼裝車右側有部分
應被機車阻隔而無從得見，該證人係如何得以目睹死者左肩膀被拼裝車右側前輪擦撞
？又若死者機車因較易轉彎以致轉彎後機車在前，則死者騎機車既已在拼裝車之前方
，又如何會遭拼裝車之前輪胎擦撞左肩？以上疑點，攸關上訴人有無擦撞死者之機車
及上訴人有無應注意能注意而不注意之過失情節等重要事實之判斷，原審未予調查釐
清，遽為不利於上訴人之認定，非無應於審判期日調查之證據未予調查之違法。（二
）有罪判決書之事實一欄，為適用法令之依據，應將法院依職權認定與犯罪構成要件
有關之事項，詳記於事實欄，然後於理由內逐一說明其憑以認定之證據，使事實及理
由兩相一致，方為合法。原判決係以證人沈季燕之證言為事實認定之主要證據之一，
而證人沈季燕係證稱：上訴人所駕駛之拼裝車右前輪擦到死者左肩部位等語，業如上
述，然原判決理由又依死者之傷勢判斷，認死者應係遭大面積撞擊而非單一點之撞擊
（見原判決理由二之(二)），則證人沈季燕所稱死者遭上訴人之拼裝車右前輪擦撞左肩
部位，何以非屬單一點而係大面積之撞擊？原判決所持理由與證人之證言有無矛盾歧
異之處？顯然亦欠明瞭，原判決並未詳加敘明，遽為上開論斷，亦嫌理由不備。以上
或為上訴意旨所指摘，或為本院得依職權調查之事項，應認原判決有撤銷發回之原因
。
據上論結，應依刑事訴訟法第三百九十七條、第四百零一條，判決如主文。
中      華      民      國    九十一    年      十      月      九      日
                              最高法院刑事第十庭
                                  審判長法官  邵  燕  玲
                                        法官  吳  昆  仁
                                        法官  陳  世  雄
                                        法官  惠  光  霞
                                        法官  郭  毓  洲
      右正本證明與原本無異
                                              書  記  官
中      華      民      國    九十一    年      十      月     十六     日
